【裁判字號】    98,上訴,239
【裁判日期】    980713
【裁判案由】    違反槍砲彈藥刀械管制條例等
【裁判全文】
臺灣高等法院高雄分院刑事判決         98年度上訴字第239號
    上  訴  人
    即  被  告  丙○○
    選任辯護人  文  聞  律師
                周金城  律師
    上  訴  人
    即  被  告  甲○○
    選任辯護人  趙建華  律師
上列上訴人因違反槍砲彈藥刀械管制條例等案件，不服臺灣高雄
地方法院96年度訴字第4182號中華民國97年11月28日第一審判決
（起訴案號：臺灣高雄地方法院檢察署96年度偵字第18131 號）
，提起上訴，本院判決如下：
    主  文
上訴駁回。
    事  實
一、丙○○（綽號：阿豪）、甲○○（綽號：阿妹、嘉玲）、丑
    ○○（綽號：阿弟仔）、己○○（綽號：紅龍）、壬○○（
    綽號：阿恭）等5 人平日以壬○○位於高雄市○○區○○路
    32號5 樓之租屋處作為聚集場所。丙○○、甲○○各自以重
    利貸款予他人，丙○○並接受他人委託代為催討債務，且於
    索討自己債務或受託收取他人債務時，臨時邀集其中1 人或
    數人，以暴力方式催討債務，各自或共同為下列行為：
  (一)丙○○為索討乙○○（原名王千培）積欠自己新臺幣（下同
    ）147,000 元之債務，乃與己○○、壬○○及年籍不詳之鄭
    文生（未經起訴）合計4 人，共同基於妨害自由之犯意聯絡
    ，於95年8 月25日下午4 時許，以電話將乙○○約往上開高
    雄市○○區○○路32號5 樓租屋處內，先聯手毆打乙○○（
    未成傷），再由壬○○持不詳種類刀子1 把抵向乙○○之腹
    部，對其恫稱：「今天一定要還錢，否則在你身上開個洞」
    等語，使乙○○心生恐懼，不敢擅自離開該處所，並簽發本
    票2 紙（票面金額各10萬元）、借款單1 紙（金額20萬元）
    ，交予丙○○作為擔保，而共同剝奪乙○○之行動自由，迄
    同日晚間10時許，經乙○○以電話聯絡其祖母提供現金147,
    000 元，交由乙○○之友人（姓名、年籍均不詳）攜往該處
    交予丙○○後，始脫困離去。
  (二)丙○○、丑○○等2 人共同基於重利之犯意聯絡，乘任職軍
    中之癸○○積欠銀行卡債遭催繳，恐遭服役單位知情將受處
    分，而需錢孔急，乃於95年11月20日某時，在上開高雄市○○區○○路32號5 樓租屋處，貸予癸○○3 萬元，約定95年
    11月30日還款，借款期間計10日，利息3 千元（換算月息30
    分、年息360 ％），要求癸○○簽發本票1 紙（票面金額3
    萬元）、保管條1 紙（金額3 萬元）作為擔保，並預扣利息
    3 千元，而取得與原本顯不相當之重利。
  (三)嗣經癸○○於95年11月30日，在高雄縣鳳山市○○路交付3
    萬元予丑○○及綽號「阿順」之人，清償全部債務後，並未
    取回當初簽發之本票及保管條各1 紙，丙○○竟以未收到該
    筆款項為由，以電話向癸○○要求再次清償上開借款，須限
    時處理，並單獨基於恐嚇危害安全之犯意，在電話中向癸○○恫稱：「如不於時限內處理，要到部隊找你，或找人到你
    家裡」等語，以此暗示加害癸○○名譽及其家人生命、身體
    之惡害相通知，使癸○○因恐部隊長官知情而遭受記過處分
    ，並擔心家人安危，而心生恐懼，致生危害於安全。
  (四)甲○○單獨基於重利犯意，乘丁○○（起訴書誤載為柯凰昭
    ，下同）因農曆年節將至而缺錢採買年貨，唯恐母親煩惱，
    需錢孔急，乃於96年2 月10日，在上開高雄市○○區○○路
    32號5 樓租屋處，貸予丁○○2 萬元，約定96年3 月10日還
    款，借款期間1 月，每週繳納利息5 千元（換算月息100 分
    、年息1,200 ％），要求丁○○簽發借款金額2 倍之本票1
    紙（票面金額4 萬元）、保管條1 紙（金額4 萬元）作為擔
    保，並預扣首期利息5 千元，而取得與原本顯不相當之重利
    。
  (五)丙○○因先前投資丁○○之友人即代號0000－0000號成年女
    子（下稱巳○，真實姓名、年籍詳卷）所經營之護膚美容店
    ，發生金錢糾紛，為索討上開債務，乃與丑○○、己○○、
    壬○○及丑○○之不詳姓名年籍成年女友合計5 人，共同基
    於妨害自由之犯意聯絡，並有下列行為分擔：
  1.先由丙○○以電話邀約巳○於96年2 月（起訴書誤載為6 月
    ，下同）22日晚間11時許，至高雄市○○路與建德路口「85
    度C 」咖啡店對面之「大都會網咖」商談上開投資事宜。己○○、壬○○及丑○○之不詳姓名年籍成年女友等3 人，留
    在上開高雄市○○區○○路32號5 樓之租屋處等候，丙○○
    、丑○○等2 人則同往上開網咖店前，先將搭載巳○前來之
    包車駕駛辰○○驅離後，再將巳○帶回上開高雄市○○區○○路32號5 樓租屋處內，不許其離去，要求巳○以100 萬元
    解決上開債務糾紛，並要求巳○簽發本票4 紙（票面金額分
    別為100 萬元、10萬元、15萬元、20萬元）、保管條2 紙（
    金額分別為100 萬元、10萬元），且須先聯絡親友籌錢到場
    交付後，始可離去。丑○○當場指示上開不詳姓名年籍之成
    年女友，陸續持球棒、麻將牌尺及煙灰缸等物品毆打巳○，
    致巳○受有「背部表淺損傷約5 ×7 公分、右手表淺損傷約
    3 ×7 公分、左手表淺損傷約1 ×1 公分、頭皮表淺損傷約
    2 ×2 公分」等傷害，己○○、壬○○則負責在場看守巳○
    ，共同以上開分工方式，將巳○私行拘禁在上開高雄市○○
    區○○路32號5 樓租屋處內。甲○○則於翌日（96年2 月23
    日）下午某時，亦至上開高雄市○○區○○路32號5 樓之租
    屋處，並以加入上開妨害自由之犯意聯絡，對巳○恫稱：「
    今天就要拿到錢，否則要把妳丟入高屏溪」等語，以此脅迫
    方式，參與共同拘禁巳○之行為。
  2.迄同日（96年2 月23日）下午7 時許，經巳○以電話聯絡丁○○通知巳○之母（下稱午○，真實姓名年籍詳卷）搭乘辰
    ○○駕駛之包車前來，並由辰○○陪同午○上樓與丙○○協
    商。丙○○即要求午○須先交付30萬元，始可帶回巳○，且
    於午○等人離去後，因恐午○報警，而曝露拘禁巳○之地點
    ，乃承前共同妨害自由之犯意聯絡，於96年2 月24日凌晨2
    時許，由丙○○指示己○○將巳○帶往巳○位於高雄縣鳳山
    市○○街18號7 樓住處，並由己○○、丑○○、壬○○等3
    人輪流在場看守，繼續將巳○拘禁在上開住處。嗣於同日上
    午10時許，巳○乘隙傳送行動電話簡訊通知丁○○報警，經
    警據報到場處理，始獲救脫困，前後遭拘禁約1.5 日（96年
    2 月22日晚間11時許至24日上午10時許，合計35小時）。
  (六)丙○○、甲○○等2 人因得悉巳○及丁○○遷居同住以避債
    ，丙○○為向巳○索討上開債務；甲○○則為向丁○○催討
    上開2 萬元借款，遂基於共同恐嚇危害安全之犯意聯絡，於
    96年3 月29日下午6 時許，同往丁○○之母戊○○○位於高
    雄縣旗山鎮○○街44之1 號住處，先向戊○○○表示，若能
    帶其2 人找到巳○，即不再向丁○○催討借款等語，繼由丙○○以威脅語氣向戊○○○恫稱：「若不帶2 人找到巳○，
    丁○○會怎麼樣就不知道了」等語，以此暗示加害丁○○之
    惡害相通知，使戊○○○心生恐懼，致生危害於安全。嗣經
    戊○○○帶同2 人前往巳○及丁○○同住處未遇，3 人於折
    返戊○○○上址住處後，丙○○復要求戊○○○以電話聯絡
    丁○○，並於接通後搶過電話，承前恐嚇危害安全接續犯意
    ，向丁○○恫稱：「妳如果不回來處理，我會對妳父母怎樣
    ，我也不知道」等語，以此暗示加害丁○○父母之惡害相通
    知，使丁○○心生畏怖，致生危害於安全。
  (七)丙○○受託向庚○○催討債務，乃與壬○○共同基於接續恐
    嚇危害安全之犯意聯絡，先於96年3 月底至4 月初某日，以
    電話向庚○○恫稱：「一週內先籌出5 萬元，再做還款協商
    ，若無法還款，將對你及家人不利，並到你服役單位討債，
    讓你無法繼續在軍中任職服役」等語，以此加害生命、身體
    、名譽之惡害相通知，使庚○○心生畏懼，致生危害於安全
    。丙○○、壬○○等2 人復接續上開犯意聯絡，於96年5 月
    25 日 ，與庚○○約在屏東枋寮火車站會面，當面向庚○○
    恫稱：「給你3 天時間，若不拿錢出來，就要對你及家人不
    利，不相信可以試看看」等語，以此加害庚○○及其家人生
    命、身體之惡害相通知，使庚○○心生恐懼，致生危害於安
    全。
  (八)丙○○復受託向經營「紅洋蔥KTV 酒店」（址設高雄市○○○路226 號12樓）之辛○○追討股東嚴進之退股金及押金，
    乃邀集丑○○、壬○○、陳明宗（綽號：阿宗、宗仔）及其
    他3 、4 名真實姓名年籍不詳之成年男子，共同基於恐嚇危
    害安全之犯意聯絡，於96年6 月15日凌晨零時許，同往上開
    KTV 酒店，推由陳明宗在門口處把風；丙○○則帶同丑○○
    、壬○○及其他不詳成年男子入內，表明係受嚴進委託前來
    ，要求辛○○交付10萬元，因辛○○要求出示相關單據及請
    嚴進出面商談，而拒不付款，丑○○即於離去前，向辛○○
    恫稱：「改天如果酒店被砸，不要賴我」等語，以此暗示加
    害財產之惡害相通知，使辛○○心生恐懼，致生危害於安全
    。
  (九)丙○○另受綽號「長腳宏」（台語）之真實姓名年籍不詳成
    年男子委託，向卯○○（豊音同里，起訴書誤載為子○○，
    下同）催討積欠「長腳宏」10萬元之借款，遂邀集甲○○、
    丑○○、己○○、壬○○合計5 人，均與「長腳宏」共同基
    於妨害自由之犯意聯絡，先由甲○○以電話與卯○○相約於
    96年6 月17日下午5 時許，在前開高雄市○○區○○路與建
    德路口之「85度C 」咖啡店內見面。伺卯○○依約到場與甲○○會面後，丙○○、丑○○、己○○、「長腳宏」等人隨
    即出現，要求卯○○清償上開借款。復推由丑○○、己○○
    合力將卯○○強押至計程車內，與「長腳宏」同車將卯○○
    載往高雄市「覆鼎金公墓」（起訴書誤載為「鼎金公墓」）
    ，丙○○、甲○○及壬○○則另車前往會合。壬○○當場向
    卯○○恫稱：「若不還錢，有挖好一個洞在那邊」等語，暗
    示將在公墓內將之予以活埋，致卯○○心生畏懼，任由丙○○等人帶至上開高雄市○○區○○路32號5 樓租屋處。丙○○等人要求卯○○以其所有車號4557－JE號自小客車抵債，
    當場簽立讓渡書1 份，且於翌日（96年6 月18日）凌晨2 時
    許，推由甲○○、己○○帶同卯○○前往卯○○位於臺南市
    ○區○○路288 巷3 號住處取車，駛回上開高雄市○○區○○路32號5 樓租屋處，交由丑○○將車駛離抵債。續由甲○○於同日（96年6 月18日）下午7 時許，在高雄市○○區○○路與建德路口之「85度C 」咖啡店內，要求卯○○簽發本
    票25紙（票面金額各25,000元）、保管條1 紙（保管金額60
    萬元）、還款協議書1 紙（借款金額60萬元，分24期攤還）
    ，交由甲○○轉交丙○○收執，共同以上開分工方式，剝奪
    卯○○之行動自由。
  (十)嗣於96年6 月21日上午10時35分，經警搜索甲○○位於高雄
    市○○○路63號14樓之6 租屋處，扣得上開卯○○所簽發之
    本票25紙等物品；又在甲○○上址租屋處地下停車場，搜索
    丙○○所有之車號ZR－1919號自小客車內，扣得上開乙○○
    、癸○○、丁○○、巳○、庚○○所簽發之本票、保管條等
    物品。
二、案經高雄縣政府警察局移送臺灣高雄地方法院檢察署檢察官
    偵查起訴。
    理  由
甲、程序方面：
一、證人乙○○、癸○○、巳○、午○、辰○○、丁○○、戊○○○、庚○○、辛○○、卯○○於警詢中之陳述；共同被告
    丙○○、甲○○、丑○○、己○○、壬○○於警詢中對於其
    他共同被告不利之陳述，與其等於審判中之陳述，未盡相符
    ，本院以上開證人於警詢中之陳述（或就其他共同被告涉案
    部分所為之陳述），未與被告等人（或其他共同被告）同庭
    接受詢問，較無人情壓力，且未受外界之污染，較少權衡利
    害關係；於原審或本院審理時則與被告等人（或其他共同被
    告）同庭陳述，較有人情壓力，且經長時間權衡利害得失，
    有受不當影響之虞，認以證人先前於警詢中之陳述具有可信
    之特別情況，且為證明被告等人（或其他共同被告）本件犯
    罪存否所必要，依刑事訴訟法第159 條之2 規定，均得為證
    據。至於原審共同被告陳明宗於警詢中就其他共同被告涉案
    部分所為之陳述，對於其他共同被告而言，仍屬傳聞證據，
    且無符合傳聞例外規定之情形，依同法第159 條第1 項之規
    定，無證據能力。
二、證人乙○○、癸○○、巳○、辰○○、丁○○、戊○○○、
    辛○○、卯○○於偵查中向檢察官所為之陳述；共同被告丙○○、甲○○、丑○○、己○○、壬○○、陳明宗於偵查中
    以證人身分具結作證，就其他共同被告涉案部分向檢察官所
    為之陳述，均以證人身分具結以擔保其陳述之真實性，復於
    審判中到庭進行交互詰問，均未曾表示檢察官有何不當訊問
    之情形，於偵查中向檢察官所為之陳述，並無顯不可信之情
    況，且其傳聞證據之性質業經交互詰問予以覈實，被告（其
    他共同被告）之對質詰問權已受保障，依刑事訴訟法第159
    條之1 第2 項之規定，均得為證據。至於共同被告丙○○、
    甲○○、丑○○、己○○、壬○○、陳明宗於偵查中非以證
    人身分且未經具結所為之陳述，則僅屬被告本身之供述，依
    刑事訴訟法第158 條之3 規定，對於其他共同被告涉案部分
    ，仍無證據能力。
三、至於本判決所引用其他據以認定事實之各項證據，均已於審
    理程序中詢問當事人及辯護人並使其就證據能力之有無表示
    意見，經當事人及辯護人對其證據能力不爭執，且於本院言
    詞辯論終結前，當事人及辯護人對於卷附具有傳聞證據性質
    之證據，均屬知情而未聲明異議，本院認該具有傳聞證據性
    質之證據，並無任何違法取證之不適當情形，以之作為證據
    使用係屬適當，自得採為認定被告犯罪事實之證據，合先敘
    明。
乙、實體方面：
一、訊據上訴人即被告丙○○、甲○○等人於原審及本院審理中
    ，均矢口否認各有如附表一、二所示之犯行，被告丙○○辯
    稱：並未毆打乙○○、強迫簽發本票、指示壬○○以刀抵
    住其腹部及限制其行動自由，本票係於借款時即已簽發；
    貸與癸○○之借款利息係每月3 千元，而非每10日3 千元。
    以電話向癸○○討債時並未以言語恐嚇；巳○係自願到
    上開高雄市○○區○○路32號5 樓租屋處商談如何處理債務
    ，本票係借款時即已簽發，巳○亦係自願由己○○陪同返回
    巳○住處，並未強迫巳○簽發本票及限制其行動自由；未
    以言詞恐嚇丁○○及其母親戊○○○，係戊○○○自己帶路
    去找丁○○；向庚○○討債時並未以言語恐嚇；向辛○○討債時並未恐嚇要砸店；未強押卯○○，而係「長腳宏
    」將卯○○載往覆鼎金公墓。係卯○○自動提議願以車號45
    57－JE號自小客車抵債，讓渡書、還款協議書、本票及保管
    條均係卯○○自願簽立等語。被告甲○○辯稱：貸予丁○○之4 萬元並未約定或收取任何利息；我只是到高雄市○○區○○路32號5 樓租屋處向巳○索討欠款10萬元，並未對
    巳○恐嚇將其丟到高屏溪；未以言詞恐嚇丁○○及其母親
    戊○○○，係戊○○○自己帶路去找丁○○；只有打電話
    約卯○○而已，因丙○○打電話約不出卯○○，才叫我打電
    話等語。
二、經查：
  (一)如事實欄一、(一)所示部分：
  1.被告丙○○綽號「阿豪」、被告甲○○綽號「阿妹」或「嘉
    玲」、丑○○綽號「小飛」或「阿弟」、己○○綽號「紅龍
    」、壬○○綽號「阿恭」，被告丙○○、甲○○各自出資貸
    款予他人，被告丙○○並接受他人委託代為催討債務，且於
    索討自己債務或受託收取他人債務時，臨時邀集甲○○、丑
    ○○、己○○、壬○○其中一人或數人，前往催討等情，業
    據被告丙○○於警詢中證述明確（見警一卷第45頁）。
  2.被害人乙○○因積欠被告丙○○借款及其他工程款項糾紛，
    經通知於95年8 月25日下午4 時許，前往被告壬○○位於高
    雄市○○區○○路32號5 樓租屋處，隨即遭被告丙○○、己○○、壬○○及年籍不詳之鄭文生等5 人圍毆，被告壬○○
    並持不詳種類刀子1 把抵向乙○○之腹部，恫稱：「今天一
    定要還錢，否則在你身上開個洞」等語，使被害人乙○○心
    生恐懼，不敢擅離，並依被告丙○○要求，簽發本票2 紙（
    票面金額各10萬元）、借款單1 紙（金額20萬元），交予丙○○作為擔保。迄同日晚間10時許，經被害人乙○○以電話
    聯絡其祖母提供現金147,000 元，交由乙○○之友人（姓名
    年籍不詳）攜往該處交予被告丙○○後，始脫困離去等情，
    業據被害人乙○○於警詢、偵查及原審審理中證述明確（見
    警一卷第241 頁至第245 頁、偵查卷(一)第263 頁至第264
    頁、原審卷(二)第445 頁至第457 頁）。核其歷次證述，前後
    一致而無瑕疵可指，且員警在被告丙○○所使用之車號ZR－
    1919號自小客車內查獲乙○○所簽發之上開本票2 紙、借款
    單1 紙扣案為憑（參警一卷第250 頁至第251 頁），被告
    丙○○亦自承在其所有上開車內所查扣之本票、借款單等借
    款資料均係其所有等情（見警一卷第44頁），自堪採信。
  3.被告丙○○雖辯稱其未毆打乙○○、強迫簽發本票、以刀抵
    住其腹部及限制其行動自由，本票係於借款時即已簽發等語
    。惟證人乙○○始終堅指被告丙○○等人確有上開犯行，且
    觀諸扣案之本票所載發票日均為95年8 月25日，到期日分別
    為為95年9 月18日及25日；借款單所載簽立日期亦為95年8
    月25日，歸還日期為95年9 月20日（見警一卷第250 頁至
    第251 頁），足見被害人簽發本票、借款單之日期確為95年
    8 月25日，而非如被告丙○○所辯係於借款當時即已簽立，
    竟記載未來之日期。且被告丙○○、己○○、壬○○及年籍
    不詳之鄭文生既均為索討上開債務，而有上開分工，顯有犯
    意聯絡及行為分擔甚明。被告丙○○等人前開所辯，無非避
    就之詞，均不足採。
  (二)如事實欄一、(二)所示部分：
  1.被告丙○○於原審審理中坦承有貸予被害人癸○○3 萬元，
    並預扣3 千元利息，並要求簽發本票及保管條等情不諱（見
    原審卷(一)第138 頁），核與被害人癸○○於警詢、偵訊及原
    審審理中證述情節大致相符（見警一卷321 頁至第322 頁
    、警一卷第322 頁之1 至之2 頁；偵查卷(一)第249 頁；原
    審卷(二)第459 頁至第471 頁），並有員警在被告丙○○所使
    用之車號ZR－1919號自小客車內查獲被害人癸○○所簽發之
    上開本票、保管條各1 紙扣案為憑（參警一卷330 頁至第
    331 頁）。
  2.被告丙○○雖辯稱利息係每月3 千元，而非每10日3 千元等
    語；惟觀諸扣案之上開本票所載到期日為95年11月30日；保
    管條記載歸還日期亦為95年11月30日，距被害人癸○○證述
    之借款日期95年11月20日，僅有10日借款期間，而被告丙○○既已預扣利息3 千元，自以證人癸○○所稱利息為每10日
    3 千元為可信。其利息經換算為月息30分（年息360 ％），
    顯屬與原本顯不相當之重利。且證人癸○○於原審審理中復
    證稱：其於借款當時係職業軍人，並在陸軍步兵學校受訓，
    因積欠銀行貸款，唯恐部隊長官知悉而受處分甚至退訓，需
    錢孔急，明知被告丙○○借款利息甚高，仍不惜重利損失而
    借貸等情，並於本院98年6 月29日審理時結證稱：安泰銀行
    95年7 月19日之明細表，8 、9 千元是我還的利息加本金，
    95年7 月17日還的16萬多的款項是我的本利全部還清；另外
    花旗銀行部分是我刷卡的金額6800多元，花旗銀行的部分還
    在累計中。如果說我沒有還錢，銀行會打電話到部隊詢問還
    款的情形，長官就會問我，所以我就要做筆錄給我的長官核
    對，如果我是不當借貸的話，也會被懲處，譬如給我記小過
    等，卡債過多的話就算不當借貸。丙○○在電話中跟我說如
    果不在限時內處理外，要去部隊找我，還有好像有說會到我
    家或是怎樣，因為時間已經久了，我忘記了，丙○○說要找
    我到我家中，我多少會感到不安，因會擔心對我的家人不利
    等語（見本院卷第345 頁至第349 頁），且當庭提出安泰商
    業銀行消費金融部癸○○交易明細表及其花旗信用卡95年11
    月之月結單各1 紙在本院卷第361 頁、第362 頁足憑。而以
    被害人癸○○當初是在軍中服役，軍中之紀律甚嚴，其銀行
    貸款雖已還清，但信用卡債仍在繼續中，需款清償，否則如
    軍中長官知悉，當會記過處分，影響其升遷，足見被告丙○○確係乘被害人急迫而貸以金錢，並預扣利息，已取得與原
    本顯不相當之重利無疑。
  3.丑○○雖辯稱該筆借款係丙○○所貸予等語；惟其自承確有
    收取被害人癸○○清償3 萬元（見原審卷(二)第292 頁〈印刷
    體，下同〉、原審卷(三)第789 頁），且證人癸○○於警詢、
    偵查及原審審理中，均一致指稱係於95年11月20日在高雄市
    三民區○○路32號5 樓向丙○○及丑○○借款，且於95年11
    月30日，在高雄縣鳳山市○○路交付3 萬元予丑○○以清償
    全部債務等語（見警一卷321 頁至第322 頁、警一卷第
    322 之1 至之2 頁、偵查卷(一)第249 頁、原審卷(二)第459 頁
    至第471 頁），足見丑○○確有參與本件借款及收帳，而有
    犯意聯絡及行為分擔無誤。
  (三)如事實欄一、(三)所示部分：
    被害人癸○○確於95年11月30日，在高雄縣鳳山市○○路交
    付3 萬元予被告丑○○以清償全部債務，業如前述。惟其後
    被告丙○○竟以未收到該筆款項為由，以電話向癸○○要求
    再次清償上開借款，且須限時處理，並在電話中向癸○○恫
    稱：「如不於時限內處理，要到部隊找你，或找人到你家裡
    」等語，業據證人癸○○證述明確（見警一卷321 頁至第
    322 頁、警一卷第322 之1 至之2 頁；偵查卷(一)第249 頁
    ；原審卷(二)第459 頁至第471 頁）。而被告丙○○亦自承當
    時不知被害人癸○○已向被告丑○○清償借款，復供稱未指
    示被告丑○○向被害人癸○○收取借款等語（見警一卷62
    頁至第63頁），足見被告丙○○因不知癸○○已向丑○○清
    償，而於借期屆滿後，仍以電話向癸○○催討借款，且於被
    害人癸○○聲稱已還款時，因並未指派丑○○前往收取，自
    難輕信被害人所言，仍以上開言語恐嚇被害人還款。而被害
    人癸○○當時係職業軍人，並在陸軍步兵學校受訓，唯恐部
    隊長官知悉其在外借款而受處分甚至退訓，已如前述。被告
    丙○○以上開暗示將使被害人服役之部隊長官知悉其在外借
    款，被害人癸○○當然會擔心，被告丙○○如到家裡找他，
    家人安全是否會受到威脅？均讓人有不安之聯想，尤其對於
    職業軍人而言，比一般人更怕惹是非，因此不得以債權人為
    求債務獲得清償而前往債務人之工作場所或居住所請求清償
    ，屬合法正當為掩護，而施恐嚇犯行之實。故被告丙○○以
    加害被害人癸○○家人生命、身體之惡害相通知，自足使癸○○心生恐懼，致生危害於安全。
  (四)如事實欄一、(四)所示部分：
  1.被害人丁○○因農曆年節將至而缺錢採買年貨，唯恐母親煩
    惱，需錢孔急，乃於96年2 月10日，在上開高雄市○○區○○路32號5 樓租屋處，向被告甲○○借款2 萬元，約定96年
    3 月10日還款，借款期間1 月，每週繳納利息5 千元，並簽
    發借款金額2 倍之本票1 紙（票面金額4 萬元）、保管條1
    紙（金額4 萬元）作為擔保，預扣首期利息5 千元等情，業
    據證人即被害人丁○○於警詢、偵查及原審審理中證述綦詳
    （見警一卷第383 頁至第384 頁；偵查卷(二)第9 頁；原審
    卷(三)第1049頁至第1052頁、第1057頁至第1058頁），經核前
    後一致，並有員警在被告丙○○之車號ZR－1919號自小客車
    內查獲被害人丁○○所簽發之上開本票、保管條各1 紙扣案
    為憑（參警一卷388 頁至第389 頁）。而上開自小客車係
    於查獲前數日由被告甲○○使用，為被告甲○○於原審審理
    中所自承（見原審卷(二)第416 頁），並經證人即共同被告己○○、證人即執行搜索之員警鄭富禎於原審中證述明確（見
    原審卷(二)第403 頁至第405 頁、第857 頁至第859 頁）。被
    告甲○○自承確有借款予被害人丁○○等情（見偵查卷(一)第
    16 頁 至第19頁），惟辯稱借款金額為4 萬元，未約定利息
    ，亦未收取利息等語。惟證人丁○○於原審審理中證稱：「
    （你怎知道要跟甲○○借錢？）巳○介紹的」等語（見原審
    卷(四)第1057頁至第1058頁），足見被害人丁○○與被告甲○○原本素不相識，既須經巳○介紹而向被告甲○○借款，被
    告甲○○原意即在賺取利息，又非親朋好友，豈有不收取任
    何利息之理，所辯顯然違反常情，不足採信。應以證人丁○○上開證述較屬可採。
  2.本件借款金額2 萬元，借款期間1 月，每週利息5 千元，經
    換算月息高達100 分（年息1,200 ％），顯屬與原本顯不相
    當之重利。被告甲○○確係乘被害人丁○○急迫而貸以金錢
    ，並預扣利息，已取得與原本顯不相當之重利，堪予認定。
  (五)如事實欄一、(五)所示部分：
  1.被告丙○○因投資巳○所經營之護膚美容店，發生金錢糾紛
    ，為索討上開債務，乃以電話邀約巳○於96年2 月22日晚間
    11時許，前往高雄市○○路與建德路口「85度C 」咖啡店對
    面之「大都會網咖」會面商談等情，業據被告丙○○供陳在
    卷（見警一卷第46頁），並經證人巳○證述明確（見偵查
    卷(二)第6 頁），另證稱：我到達現場後，丙○○、丑○○先
    叫開車載我過來的辰○○駕車離開，然後將我帶到高雄市○○區○○路32號5 樓，而己○○、壬○○及丑○○的女友已
    在屋內。丙○○要我還100 萬元，並叫我簽本票，總共寫了
    4 、5 張，又要我去跟人借來給他。丑○○叫他女友拿球棒
    、打麻將的牌尺還有菸灰缸打我。甲○○於96年2 月23日下
    午過來，對我說今天就要拿到錢，否則要把我丟到高屏溪等
    語。我連絡我母親過來，他們要她先拿30萬元出來才放我走
    ，我母親就回去籌錢。我母親走後，丙○○怕我母親報警，
    要己○○帶我回我位於鳳山的住處繼續拘禁，己○○、丑○○、壬○○輪流換班看守，我偷傳簡訊給丁○○報警，警察
    於上午10時許前來時，現場只剩下壬○○等語（見警一卷
    第7 頁、警一卷第335 頁至第336 頁、第342 頁至第344
    頁、第346 頁；偵查卷(二)第6 頁至第8 頁；原審卷(二)第692
    頁至第698 頁、第702 頁至第719 頁）。此部分證述內容前
    後大致相符，且與證人午○於警詢及原審審理中（見警一卷
    第358 頁至第360 頁、原審卷(二)第615 頁至第621 頁）、
    證人辰○○於警詢、偵查中及原審審理中之證述內容互為一
    致（見警一卷第364 頁至第367 頁、偵查卷(一)第262 頁至
    第263 頁、原審卷(二)第509 頁至第522 頁），並有員警在被
    告丙○○上開自小客車內查獲被害人巳○所簽發之上開本票
    4 紙、保管條2 紙扣案為憑（參偵查卷(一)第317 頁至第322
    頁）。
  2.而被害人巳○因遭毆打而受有「背部表淺損傷約5 ×7 公分
    、右手表淺損傷約3 ×7 公分、左手表淺損傷約1 ×1 公分
    、頭皮表淺損傷約2 ×2 公分」等傷害，有長庚紀念醫院出
    具診斷證明書1 份在卷可稽（參警一卷第357 頁密封袋內
    ），足認證人巳○上開證述，信而有徵，堪以採信。
  3.證人即共同被告壬○○雖於本院98年4 月27日審理時結證稱
    ：我們沒有恐嚇、傷害及妨害巳○之行動自由，我不知道他
    身上的傷如何來的等語（見本院卷第247 頁），但巳○身上
    確實有受傷，已詳前所述，且巳○之母午○後來趕到上開建
    德路32號5 樓，被告等人仍不願午○將巳○帶走，而要午○
    先離去籌款，可見巳○之行動自由被限制無疑，否則，午○
    既已出面為何不讓母親與女兒一起離去？
  4.被告丙○○、甲○○、丑○○、己○○、壬○○等人既有上
    開分工，雖被告甲○○係事中到場、被告己○○其間曾外出
    ，對於其等犯意聯絡及行為分擔之認定，並無影響。其等共
    同以上開強暴、脅迫之方式，私行拘禁巳○計35小時（96年
    2 月22日晚間11時許至24日上午10時許止），拘禁期間毆打
    巳○成傷、強迫其簽發本票、保管條之事實，已堪認定。
  (六)如事實欄一、(六)所示部分：
  1.被告丙○○為向巳○索討上開債務；被告甲○○則為向丁○○催討上開2 萬元借款，乃於96年3 月29日下午6 時許，一
    同前往丁○○之母戊○○○位於高雄縣旗山鎮○○街44之1
    號住處，向戊○○○表示，若能帶其2 人找到巳○，即不再
    向丁○○催討借款等情，為被告丙○○、甲○○所自承（見
    警一卷第50頁、第116 頁至第117 頁）。惟因被害人戊○○○起初僅畫地圖為被告丙○○、甲○○指路，被告丙○○
    即以威脅語氣向被害人戊○○○恫稱：「若不帶我們去找巳
    ○，丁○○會怎麼樣，就不知道了」等語，使戊○○○心生
    恐懼，帶同被告二人前往巳○及丁○○住處，因見巳○所使
    用之機車不在樓下，乃折返戊○○○上址住處，被告丙○○
    復要求戊○○○以電話聯絡丁○○，並於接通後搶過電話，
    向丁○○恫稱：「妳如果不回來處理，我會對妳父母怎樣，
    我也不知道」等語，使丁○○心生畏怖等情，業據證人戊○○○、丁○○分別於警詢、偵查及原審審理中證述明確，互
    核大致相符，顯見被告丙○○、甲○○確以上開言語分別恐
    嚇被害人戊○○○及丁○○無疑。
  2.證人即警員寅○○於本院98年4 月27日審理時結證稱：96年
    3 月29日我曾至高雄縣旗山鎮○○街44之1 號戊○○○之住
    處，因值班通報我們巡邏的說有人請求協助。我們到場的時
    候是戊○○○說他女兒欠他們錢，他們是來要債的，戊○○○說他女兒不在。戊○○○當時之陳述是否有涉及刑事犯罪
    ，因當時我們有請求他女兒到我們派出所來協助瞭解，但是
    他女兒不來，所以我們沒有辦法判斷，我們請他們回去派出
    所，只有請他們留下年籍資料，拍照而已，都是經過他們同
    意，當日沒有製作筆錄，因為戊○○○的女兒不出面，我們
    也有跟戊○○○說，如果不相信我們，可以到偵查隊去，當
    天經我的瞭解，還沒有達到刑事犯罪的程度，所以沒有製作
    筆錄等語（見本院卷第251 頁、第252 頁），可見當初前往
    現常處理之警員未將被告丙○○及甲○○帶回派出所製作筆
    錄，乃因被害人丁○○不願出面指控，案情無法明瞭，警員
    無法判斷被告2 人是否牽涉刑事案件，因此不敢斷然製作警
    詢筆錄，故尚難以此推定被告2 人並無恐嚇犯行，因而證人
    寅○○之上開證詞不得作為有利被告之認定。
  3.被告上開言語於客觀上顯屬暗示加害生命、身體之惡害通知
    ，自足使被害人心生恐懼，致生危害於安全甚明。
  (七)如事實欄一、(七)所示部分：
  1.被告丙○○受託向庚○○催討債務，乃與壬○○於96年3 月
    底至4 月初某日，以電話向庚○○恫稱：「一週內先籌出5
    萬元，再做還款協商，若無法還款將對你及家人不利，並到
    你服役單位討債，讓你無法繼續在軍中任職服役」等語，使
    庚○○心生畏懼；復於96年5 月25日，與庚○○約在屏東枋
    寮火車站會面，當面向庚○○恫稱：「給你3 天時間，若不
    拿錢出來，就要對你及家人不利，不相信可以試看看」等語
    ，使庚○○心生恐懼等情，業據被害人庚○○於警詢及原審
    審理中證述明確（見警一卷第396 頁至第397 頁、原審卷
    (四)第1097頁至第1204頁）。
  2.證人庚○○自承當時係持用門號0000000000號行動電話（見
    警一卷第395 頁），而壬○○則係持用門號0000000000號
    行動電話，亦為壬○○所自承（見警一卷第138 頁），並
    有通聯調閱查詢單之申請使用人資料在卷可參（參96年度警
    聲搜1536號卷第59頁）。依卷附壬○○則係持用門號000000
    0000號，與庚○○持用門號0000000000號於96年5 月18日、
    5 月26日之通訊監察譯文所載，被告壬○○確有與被害人庚○○相約在屏東枋寮火車站洽談債務問題，壬○○於96年5
    月18日14時7 分50秒、96年5 月20日13時2 分28秒，一再邀
    約被害人庚○○與之見面，見面後當天晚上23時1 分34秒，
    又再打電話給庚○○，雖從這3 通電話之錄音譯文內容，看
    不出被告有向被害人恐嚇之意思，但卻一再催促庚○○盡快
    見面，無非是要催討他人委託催收之債務，且證人壬○○於
    本院98年4 月27日審理時結證稱：我有在96年5 月間以門號
    0000000000號行動電話傳送內容「去營區找你們的長官瞭解
    一下」之簡訊給庚○○門號0000000000號行動電話等語（見
    本院卷第248 頁、第249 頁），且依卷附壬○○行動電話曾
    於96年5 月26日12時30分11秒傳簡訊「去營區找你們的長官
    瞭解一下」等內容至被害人庚○○之行動電話，有該簡訊內
    容附於96年度警聲搜1536號卷第95頁可佐，復有被告丙○○
    持用門號0000000000號行動電話，與被告壬○○上開000000
    0000號行動電話於96年5 月26日11時31分1 秒通訊監察譯文
    記載：「丙○○：喂、阿兵哥（指庚○○）本票影本有在你
    那邊嗎？壬○○：有，在我包包裡面。丙○○：幹！查他家
    的地址，到他家抓他」等語（見警一卷第43頁、96年度警
    聲搜1536號卷第97頁），可見壬○○於96年5 月20日下午與
    被害人庚○○見面後仍無法催討到債務，以致於被告丙○○
    於96年5 月26日11時31分1 秒與壬○○通話後，壬○○即於
    同日12時30分11秒傳簡訊「去營區找你們的長官瞭解一下」
    等內容至被害人庚○○之行動電話，讓庚○○心生畏懼，益
    徵被告丙○○、壬○○確為向被害人庚○○討債，而基於犯
    意聯絡，由被告丙○○負責指揮，由壬○○執行，以言語恐
    嚇庚○○清償款項無疑。
  3.又依證人庚○○於原審審理中結證稱：當時我是常備士官，
    每次服役期滿須再簽志願留營，部隊有規定在營外不得有不
    正當之借貸關係，否則會受行政處分，情節嚴重或記過或記
    大過，將影響將來考績及升遷，且軍中長官會考量是否同意
    續簽等語（見原審卷(四)第1104頁）。被告丙○○、壬○○以
    上開暗示將使被害人服役之部隊長官知悉其在外借款，及以
    加害其家人生命、身體之惡害相通知，自足使被害人庚○○
    心生恐懼，致生危害於安全甚明。
  (八)如事實欄一、(八)所示部分：
  1.被告丙○○、丑○○、壬○○、陳明宗等人有於96年6 月15
    日凌晨零時許，前往上開「紅洋蔥KTV 酒店」等情，為被告
    丙○○、丑○○、壬○○、陳明宗所自承；被告丙○○、丑
    ○○、壬○○並供承係受該KTV 酒店股東嚴進委託，向被害
    人辛○○追討嚴進之退股金無誤等情（見警一卷第51頁、
    第106 頁、第159 頁；原審卷(一)第234 頁）。而被告丙○○
    、丑○○、壬○○、陳明宗及其他3 、4 名真實姓名、年籍
    不詳之成年男子係一同前往上開KTV 酒店，由陳明宗在門口
    處把風、被告丙○○則帶同丑○○、壬○○及其他不詳成年
    男子入內，要求辛○○交付10萬元，因辛○○要求出示相關
    單據及請嚴進出面商談為由，拒絕付款，丑○○即於離去前
    ，向辛○○恫稱：「改天如果酒店被砸，不要賴我」等語，
    使辛○○心生恐懼等情，業據證人辛○○於警詢、偵查中證
    述綦詳，互核大致相符（見警一卷第404 頁至第407 頁、
    偵查卷(一)第254 頁）。
  2.證人辛○○雖於原審審理中改稱：被告丑○○僅係要我跟人
    家好好處理，若沒有好好處理，他會再來等語，當時我不會
    害怕，我做生意，每天在那邊，怕就不用做生意等語（見原
    審卷(二)第588 頁至第593 頁）。然其於原審審理中亦證稱：
    我不是自願去警局的等語（見原審卷(二)第593 頁），並對照
    其自警詢、偵查及原審審理中之證述，顯有刻意逐次淡化情
    節，參諸其前開所稱：我做生意，每天在那邊，怕就不用做
    生意等語，雖似全然無懼，實則透露經營生意者在明，難於
    躲避騷擾，對於聚眾前來討債，豈有無懼，無非恐遭報復，
    不願結怨，而故為避重就輕之迴護之詞，自應以其警詢、偵
    查中之證述較合常情，而屬可採。
  3.至於陳明宗辯稱僅係前往上開KTV 酒店消費，巧遇丑○○等
    語，與證人辛○○於警詢所述陳明宗在門口處把風等情，顯
    然不合，而證人辛○○於被告等人聚眾討債之場合，仍能明
    確指認被告陳明宗擔任之分工角色，足見被告陳明宗外在表
    現出夥同前來討債，以及在門口把風之動作，必甚明顯而引
    人注意，當非誤認。被告丙○○、丑○○、壬○○、陳明宗
    確以上開分工，共同前往「紅洋蔥KTV 酒店」向被害人辛○○追討債務，並以上開暗示加害財產之惡害相通知，使辛○○心生恐懼，致生危害於安全，堪以認定。
  (九)如事實欄一、(九)所示部分：
  1.被告丙○○係受綽號「長腳宏」（台語）之真實姓名、年籍
    不詳成年男子委託，向被害人卯○○催討借款，先由被告甲○○以電話與卯○○相約於96年6 月17日下午5 時許，在高
    雄市○○區○○路與建德路口之「85度C 」咖啡店內見面。
    伺卯○○依約到場與被告甲○○會面，帶往高雄市「覆鼎金
    公墓」，再轉回高雄市○○區○○路32號5 樓等情為被告丙○○、甲○○、壬○○、己○○、丑○○所自承（見警一卷
    第60頁至第66頁、第127 頁至第131 頁、第157 頁至第15
    8 頁、第188 頁至第190 頁、原審卷(一)第287 頁）。
  2.而被告丑○○、己○○在上開「85度C 」咖啡店合力將卯○○強押至計程車內，與「長腳宏」同車將卯○○載往高雄市
    「覆鼎金公墓」，被告丙○○及壬○○則另車前往會合。壬○○當場向卯○○恫稱：「若不還錢，有挖好一個洞在那邊
    」等語，暗示將在公墓內予以活埋，致卯○○心生畏懼，任
    由丙○○等人帶至上開高雄市○○區○○路32號5 樓租屋處
    。被告丙○○等人要求卯○○以其所有車號4557－JE號自小
    客車抵債，當場簽立讓渡書1 份，且於翌日（96年6 月18日
    ）凌晨2 時許，推由被告甲○○、己○○帶同卯○○前往卯
    ○○位於臺南市○區○○路288 巷3 號住處取車，駛回上開
    高雄市○○區○○路32號5 樓租屋處，交由丑○○將車駛離
    抵債。續由被告甲○○於同日（96年6 月18日）下午7 時許
    ，在高雄市○○區○○路與建德路口之「85度C 」咖啡店內
    ，要求卯○○簽發本票25紙（票面金額各25,000元）、保管
    條1 紙（保管金額60萬元）、還款協議書1 紙（借款金額60
    萬元，分24期攤還）等情，迭據證人卯○○於警詢、偵查及
    原審審理中證述綦詳（見警一卷第413 頁至第416 頁、偵
    查卷(一)第254 頁至第255 頁、原審卷(二)第595 頁至第614 頁
    ），互核前後一致，並有員警在被告甲○○位高雄市新興區
    ○○○路63號14樓之6 租屋處查獲被害人卯○○所簽發之上
    開本票25紙、保管條及還款協議書各1 份扣案為憑（參警一
    卷第418 頁至第419 頁、第422 頁至第434 頁、第546 頁
    至第550 頁），自堪採信。
  3.被告丙○○、甲○○、丑○○、己○○、壬○○等人辯稱係
    被害人卯○○不願在85度C 咖啡店內討論債務問題，自己要
    求前往公墓；自願帶同甲○○、己○○返回臺南住處取車抵
    債並簽發讓渡書、還款協議書及本票等語，均與常理有違，
    被害人卯○○顯因遭強押至公墓並遭恐嚇將其活埋，心生恐
    懼，始有任由被告等人限制其行動自由，並由被告甲○○、
    己○○帶回臺南住處取車抵債，及簽發讓渡書、還款協議書
    及本票。
  (十)綜上所述，本件事證明確，被告丙○○、甲○○等人上開犯
    行，均堪認定。
三、論罪科刑之理由：
  (一)按私行拘禁或以其他非法方法剝奪人之行動自由，仍不外以
    強暴、脅迫為手段，如其目的在使人行無義務之事，或妨害
    人行使權利，則此項使人行無義務之事，或妨害人行使權利
    ，應為剝奪人行動自由之高度行為所吸收，逕依刑法第302
    條第1 項論罪，又在剝奪人之行動自由中，如並有恐嚇危害
    安全行為，自屬包含於妨害行動自由之同一意念之中，而視
    為剝奪行動自由之部分行為，不發生所謂低度之恐嚇危害安
    全罪，為高度之剝奪行動自由罪所吸收之問題（最高法院82
    年度台上字第2554號判決意旨參照）。次按刑法第302 條第
    1 項之妨害自由罪，原以強暴、脅迫為構成要件，其因而致
    普通傷害，乃強暴、脅迫當然之結果，除另有傷害故意外，
    仍祇成立該條項之罪，無同法第277 條第1 項之適用（最高
    法院30年上字第3701號判例意旨參照）。至於刑法第346 條
    第1 項之恐嚇取財罪，係以意圖為自己或第三人不法所有為
    構成要件之一，若僅以恐嚇方法使人交付財物，而並無不法
    所有意圖，縱令其行為或可觸犯他項罪名，要無由成立本條
    之恐嚇取財罪（最高法院84年度台上字第4566號、83年台上
    字第2689號、82年台上字第4848號判決意旨參照）。
  (二)核被告等人所為：
  1.被告丙○○如附表一所示之行為：
  如編號1 所示部分，係犯刑法第302 條第1 項之剝奪他人行
    動自由罪。其以毆打並指示共同被告壬○○以刀抵住被害人
    乙○○腹部之恐嚇危害安全行為，為剝奪行動自由之部分行
    為；使被害人乙○○簽發本票、借款單而行無義務之事，應
    為剝奪人行動自由之高度行為所吸收，均不另論罪。要求被
    害人交付本票、借款單等行為，係為索討債務，難認有何不
    法所有意圖，公訴意旨引用刑法第346 條第1 項之恐嚇取財
    罪名，容有未恰，並無變更起訴法條之問題（以下同，最高
    法院96年台上字第827 號判決參照）。被告丙○○就上開犯
    行，與同案被告己○○、壬○○及年籍不詳之鄭文生之間，
    有犯意聯絡及行為分擔，應論以共同正犯。
  如編號2 所示部分，係犯刑法第344 條之重利罪。被告丙○○就上開犯行，與丑○○之間，有犯意聯絡及行為分擔，應
    論以共同正犯。
  如編號3 所示部分，係犯刑法第305 條之恐嚇危害安全罪。
    要求被害人癸○○交付金錢係因誤認尚未清償債務，難認有
    何不法所有意圖，公訴意旨引用刑法第346 條第3 項、第1
    項之恐嚇取財未遂罪名，容有未恰。
  如編號4 所示部分，係犯刑法第302 條第1 項之私行拘禁罪
    。毆打、恐嚇等恐嚇危害安全行為，為剝奪行動自由之部分
    行為；傷害乃強暴、脅迫當然之結果；使被害人巳○簽發本
    票、保管條而行無義務之事，應為剝奪人行動自由之高度行
    為所吸收，均不另論罪。要求被害人交付上開本票、保管條
    之行為，係為索討債務，難認有何不法所有意圖，公訴意旨
    引用刑法第346 條第1 項之恐嚇取財罪名，容有未恰，應變
    更起訴法條。被告丙○○就上開犯行，與同案被告甲○○、
    丑○○、己○○、壬○○及丑○○之不詳姓名、年籍成年女
    友之間，均有犯意聯絡及行為分擔，應論以共同正犯。
  如編號5 所示部分，係犯刑法第305 條之恐嚇危害安全罪。
    於密接時、地恐嚇被害人戊○○○及丁○○，屬接續犯，僅
    論以一罪。被告丙○○就上開犯行，與同案被告甲○○之間
    ，有犯意聯絡及行為分擔，應論以共同正犯。
  如編號6 所示部分，係犯刑法第305 條之恐嚇危害安全罪。
    要求被害人庚○○清償借款，難認有何不法所有意圖，公訴
    意旨引用刑法第346 條第3 項、第1 項恐嚇取財未遂罪名，
    容有未恰。被告丙○○就上開犯行，與同案被告壬○○之間
    ，有犯意聯絡及行為分擔，應論以共同正犯。
  如編號7 所示部分，係犯刑法第305 條之恐嚇危害安全罪。
    要求被害人辛○○清償債務，難認有何不法所有意圖，公訴
    意旨引用刑法第346 條第3 項、第1 項之恐嚇取財未遂罪名
    ，容有未恰。被告丙○○就上開犯行，與同案被告丑○○、
    壬○○、陳明宗間，有犯意聯絡及行為分擔，應論以共同正
    犯。
  如編號8 所示部分，係犯刑法第302 條第1 項之剝奪他人行
    動自由罪。恐嚇危害安全行為，為剝奪行動自由之部分行為
    ；使被害人卯○○讓渡自小客車、簽具讓渡書、還款協議書
    、本票、保管條而行無義務之事，應為剝奪人行動自由之高
    度行為所吸收，均不另論罪。要求被害人交付上開本票、保
    管條之行為，係為索討債務，難認有何不法所有意圖，公訴
    意旨引用刑法第346 條第1 項之恐嚇取財罪名，容有未恰。
    被告丙○○就上開犯行，與同案被告甲○○、丑○○、己○○、壬○○、綽號「長腳宏」之不詳姓名年籍成年男子及其
    他3 、4 名不詳姓名年籍成年男子之間，有犯意聯絡及行為
    分擔，應論以共同正犯。
  2.被告甲○○如附表二所示之行為：
  如編號1 所示部分，係犯刑法第344 條之重利罪。
  如編號2 所示部分，係犯刑法第302 條第1 項之私行拘禁罪
    。恐嚇危害安全行為，為剝奪行動自由之部分行為；傷害乃
    強暴、脅迫當然之結果；使被害人巳○簽發本票、保管條而
    行無義務之事，應為剝奪人行動自由之高度行為所吸收，均
    不另論罪。要求被害人交付上開本票、保管條之行為，係為
    索討債務，難認有不法所有意圖，公訴意旨引用刑法第346
    條第1 項之恐嚇取財罪名，容有未恰。被告甲○○就上開犯
    行，與同案被告丙○○、丑○○、己○○、壬○○及丑○○
    之不詳姓名年籍成年女友之間，均有犯意聯絡及行為分擔，
    應論以共同正犯。
  如編號3 所示部分，係犯刑法第305 條之恐嚇危害安全罪。
    於密接時、地恐嚇被害人戊○○○及丁○○，屬接續犯，僅
    論以一罪。被告甲○○就上開犯行，與同案被告丙○○之間
    ，有犯意聯絡及行為分擔，應論以共同正犯。
  如編號4 所示部分，係犯刑法第302 條第1 項之剝奪他人行
    動自由罪。恐嚇危害安全行為，為剝奪行動自由之部分行為
    ；使被害人卯○○讓渡自小客車、簽具讓渡書、還款協議書
    、本票、保管條而行無義務之事，應為剝奪人行動自由之高
    度行為所吸收，均不另論罪。要求被害人交付上開本票、保
    管條之行為，係為索討債務，難認有何不法所有意圖，公訴
    意旨引用刑法第346 條第1 項之恐嚇取財罪名，容有未恰。
    被告甲○○就上開犯行，與同案被告丙○○、丑○○、己○○、壬○○、綽號「長腳宏」之不詳姓名年籍成年男子及其
    他3 、4 名不詳姓名年籍成年男子之間，有犯意聯絡及行為
    分擔，應論以共同正犯。
  (三)被告丙○○、甲○○所犯上開複數罪名，均犯意各別，應予
    分論併罰。
三、原判決就被告丙○○、甲○○有罪部分，以被告丙○○、甲○○罪證明確，因予適用刑法第28條、第344 條、第302 條
    第1 項、第305 條、第51條第5 款，刑法施行法第1 條之1
    ，中華民國九十六年罪犯減刑條例第2 條第1 項第3 款、第
    7 條、第11條之規定，並審酌被告丙○○、甲○○等人，共
    同以強暴、脅迫手段追討債務，行徑大膽囂張，漠視法紀，
    造成債務人內心恐懼；其中丙○○、甲○○復以妨害自由之
    方法討債，侵犯被害人之人身自由，嚴重影響社會治安，丙○○、甲○○另有乘被害人需錢急迫，貸以金錢，收取與原
    本顯不相當之重利，使被害人經濟雪上加霜，四處避債，犯
    罪所生危害顯屬重大，事後均飾詞狡辯，否認犯行，甚至於
    審判中詰問被害人時，猶逼問被害人為何欠錢不還，而不肯
    罷手，犯罪態度實屬惡劣，自均應予以重罰。衡以被告各人
    參與每件犯行之分工角色不同，依各個犯罪情節輕重，對於
    犯罪過程之支配力強弱，及各人之犯罪動機、手段、生活狀
    況、前科素行、智識程度、與被害人之關係等一切情狀，分
    別量處如附表一、二所示之刑；且被告等人上開行為後，中
    華民國九十六年罪犯減刑條例業於96年7 月4 日以總統華總
    一義字第09600083761 號令制定公布，並自96年7 月16日施
    行，被告丙○○、甲○○所犯各如附表一、二所示各罪，其
    中犯罪時間在96年4 月24日以前者，且非屬不得減刑之罪者
    ，均應依上開減刑條例第2 條第1 項第3 款之規定，分別減
    刑如附表一、二所載。被告丙○○、甲○○所犯如附表一、
    二所示得減刑之罪所減得之刑，與各該附表所示不得減刑之
    罪所處之刑，分別定應執行刑，被告丙○○為有期徒刑3 年
    4 月，被告甲○○為有期徒刑1 年5 月；且敘明扣案之本件
    被害人借款資料，應屬贓物，其他扣案物品均與本案無關，
    未扣案之不詳種類刀子、球棒、麻將牌尺、菸灰缸等物品，
    並無證據足認確屬被告等人或其他共犯所有，均不予宣告沒
    收。其認事用法核無違誤，所處之刑亦屬適當。被告丙○○
    上訴意旨，否認有附表一編號1 至7 之犯行，而認為附表一
    編號8 之犯行，量刑過重；被告甲○○上訴意旨，則否認有
    附表二編號2 、3 之犯行，附表二編號1 、4 部分量刑過重
    為由，均指摘原判決該部分不當，均無理由，應予駁回。至
    被告甲○○雖無前科，但其以妨害自由之方法討債，侵犯被
    害人之人身自由，嚴重影響社會治安，且乘被害人需錢急迫
    ，貸以金錢，收取與原本顯不相當之重利，使被害人經濟雪
    上加霜，四處避債，犯罪所生危害顯屬重大，故本院認不宜
    為緩刑之宣告，核此敘明。
據上論斷，應依刑事訴訟法第368條，判決如主文。
本案經檢察官陳建年到庭執行職務。
中    華    民    國    98    年    7     月    13    日
                  刑事第二庭    審判長法  官  林正雄
                                      法  官  陳啟造
                                      法  官  黃壽燕
以上正本證明與原本無異。
重利罪、恐嚇危害安全罪部分均不得上訴。
妨害自由罪部分，如不服本判決應於收受本判決後10日內向本院
提出上訴書狀，其未敘述上訴理由者，並得於提起上訴後10日內
向本院補提理由書狀（均須按他造當事人之人數附繕本）「切勿
逕送上級法院」。
中    華    民    國    98    年    7     月    13    日
                                      書記官  梁雅華
附錄本判決論罪科刑法條：
刑法第344 條
  乘他人急迫、輕率或無經驗貸以金錢或其他物品，而取得與原
  本顯不相當之重利者，處1 年以下有期徒刑、拘役或科或併科
  1千元以下罰金。
刑法第302 條第1 項
  私行拘禁或以其他非法方法，剝奪人之行動自由者，處5 年以
  下有期徒刑、拘役或3 百元以下罰金。
刑法第305 條
  以加害生命、身體、自由、名譽、財產之事，恐嚇他人致生危
害於安全者，處2 年以下有期徒刑、拘役或3 百元以下罰金。
附表一（丙○○部分）：
┌─┬─────┬─────┬──────────────────┬─────────┐
│編│  被害人  │ 犯罪事實 │    各罪主文                        │      備  註      │
│號│          │          │                                    │                  │
├─┼─────┼─────┼──────────────────┼─────────┤
│1 │乙○○（  │如事實欄一│共同犯剝奪他人行動自由罪，處有期徒刑│                  │
│  │原名王千培│、(一)所載。│拾月，減為有期徒刑伍月。            │                  │
│  │）        │          │                                    │                  │
├─┼─────┼─────┼──────────────────┼─────────┤
│2 │癸○○    │如事實欄一│共同犯重利罪，處有期徒刑肆月，減為有│                  │
│  │          │、(二)所載。│期徒刑貳月。                        │                  │
├─┼─────┼─────┼──────────────────┼─────────┤
│3 │癸○○    │如事實欄一│犯恐嚇危害安全罪，處有期徒刑伍月，減│                  │
│  │          │、(三)所載。│為有期徒刑貳月又拾伍日。            │                  │
├─┼─────┼─────┼──────────────────┼─────────┤
│4 │巳○（代號│如事實欄一│共同犯私行拘禁罪，處有期徒刑壹年，減│                  │
│  │0000－0000│、(五)所載。│為有期徒刑陸月。                    │                  │
│  │號）      │          │                                    │                  │
├─┼─────┼─────┼──────────────────┼─────────┤
│5 │丁○○（│如事實欄一│共同犯恐嚇危害安全罪，處有期徒刑伍月│                  │
│  │起訴書誤載│、(六)所載。│，減為有期徒刑貳月又拾伍日。        │                  │
│  │為柯凰昭）│          │                                    │                  │
│  │戊○○○│          │                                    │                  │
│  │（接續犯）│          │                                    │                  │
├─┼─────┼─────┼──────────────────┼─────────┤
│6 │庚○○    │如事實欄一│共同犯恐嚇危害安全罪，處有期徒刑陸月│不得減刑（犯罪時間│
│  │          │、(七)所載。│。                                  │在96年4 月24日以後│
│  │          │          │                                    │）                │
├─┼─────┼─────┼──────────────────┼─────────┤
│7 │辛○○    │如事實欄一│共同犯恐嚇危害安全罪，處有期徒刑陸月│不得減刑（犯罪時間│
│  │          │、(八)所載。│。                                  │在96年4 月24日以後│
│  │          │          │                                    │）                │
├─┼─────┼─────┼──────────────────┼─────────┤
│8 │卯○○（  │如事實欄一│共同犯剝奪他人行動自由罪，處有期徒刑│不得減刑（犯罪時間│
│  │豊音里，  │、(九)所載。│壹年。                              │在96年4 月24日以後│
│  │起訴書誤載│          │                                    │）                │
│  │為子○○）│          │                                    │                  │
└─┴─────┴─────┴──────────────────┴─────────┘
附表二（甲○○部分）：
┌─┬─────┬─────┬─────────┬─────────┐
│編│  被害人  │ 犯罪事實 │    各罪主文      │      備  註      │
│號│          │          │                  │                  │
├─┼─────┼─────┼─────────┼─────────┤
│1 │丁○○    │如事實欄一│犯重利罪，處有期徒│                  │
│  │          │、(四)所載。│刑肆月，減為有期徒│                  │
│  │          │          │刑貳月。          │                  │
├─┼─────┼─────┼─────────┼─────────┤
│2 │巳○（代號│如事實欄一│共同犯私行拘禁罪，│                  │
│  │0000－0000│、(五)所載。│處有期徒刑拾月，減│                  │
│  │號）      │          │為有期徒刑伍月。  │                  │
├─┼─────┼─────┼─────────┼─────────┤
│3 │丁○○、│如事實欄一│共同犯恐嚇危害安全│                  │
│  │戊○○○│、(六)所載。│罪，處有期徒刑伍月│                  │
│  │（接續犯）│          │，減為有期徒刑貳月│                  │
│  │          │          │又拾伍日。        │                  │
├─┼─────┼─────┼─────────┼─────────┤
│4 │卯○○    │如事實欄一│共同犯剝奪他人行動│不得減刑（犯罪時間│
│  │          │、(九)所載。│自由罪，處有期徒刑│在96年4 月24日以後│
│  │          │          │拾月。            │）                │
└─┴─────┴─────┴─────────┴─────────┘


司法院資訊處製作；財團法人民間司法改革基金會備份。
